臺灣基隆地方法院刑事判決　　　　　　　96年度交易字第31號
公　訴　人　臺灣基隆地方法院檢察署檢察官
被　　　告　己○○
　　　　　　　　　　　號4樓
指定辯護人　本院公設辯護人　丁○○
上列被告因過失傷害案件，經檢察官提起公訴（95年度偵字第50
12號），本院判決如下：
    主  文
己○○因過失傷害人，處拘役拾日，如易科罰金，以銀元佰
元即新臺幣玖佰元折算壹日。減為拘役拾伍日，如易科罰金，以
銀元佰元即新臺幣玖佰元折算壹日。
    事  實
一、己○○之妻楊廖匏係址設基隆市○○區○○路3 之1 號之中
    華貿易開發股份有限公司基隆貨櫃集散站（以下簡稱中華貨
    櫃公司基隆貨櫃集散站）福利社之承包商，己○○平日即在
    福利社內工作。民國95年3 月29日上午10時許，己○○見甲○○騎乘不詳車號機車附載飲料、香菸、檳榔等物品，未經
    許可擅自進入中華貨櫃公司基隆貨櫃集散站內販售，乃騎乘
    不詳車號機車，在後追逐甲○○騎乘之機車，欲制止甲○○
    之販售行為。己○○本應注意在後追逐甲○○，應保持隨時
    可以煞停之距離，並應注意前方甲○○騎車之狀況，俾得及
    時採取必要之安全措施，而依當時中華貨櫃公司基隆集散站
    內空間開闊，無障礙物阻隔己○○視線，並無使己○○不能
    注意之情形，詎己○○竟疏未注意，致在其前方騎乘機車之
    甲○○停車後，己○○在後煞停不及，所騎乘之機車前輪擦
    撞甲○○所騎機車之後車牌，致甲○○人車倒地，受有右背
    挫傷、右膝與右足踝挫傷之傷害。
二、案經甲○○訴由臺灣基隆地方法院檢察署檢察官偵查後起訴
    。
    理  由
壹、程序事項：
  (一)按除簡式審判程序、簡易程序及第376 條第1 款、第2 款所
    列之罪之案件外，第一審應行合議審判，刑事訴訟法第284
    條之1 定有明文，本件被告己○○所犯過失傷害罪，為最重
    本刑3 年以下有期徒刑之罪，核屬同法第376 條第1 款之罪
    ，是依上開規定，本件即非屬合議審判案件，合先敘明。
  (二)關於證據能力：
    1.告訴人甲○○於檢察事務官詢問時之陳述，核屬被告以外
      之人於審判外之陳述，查無刑事訴訟法第159 條之2 之具
      有較可信之特別情況，且告訴人於本院審理時已到庭具結
      證述綦詳，是其於檢察事務官詢問時之陳述，顯非證明犯
      罪事實存否之必要證據，從而上開告訴人於檢察事務官詢
      問時之陳述，依同法第159 條第1 項之規定，自無證據力
      。
    2.證人即中華貨櫃公司基隆貨櫃集散站員工乙○○於檢察事
      務官詢問時之陳述，雖亦係被告以外之人於審判外之陳述
      而屬傳聞證據，且不符刑事訴訟法第159 條之2 、第159
      條之3 之規定，惟公訴人、被告及辯護人於本院審判程序
      中對於乙○○於審判外陳述之證據能力，均表示沒有意見
      ，且迄於言詞辯論終結前亦未聲明異議。本院審酌上開證
      人於陳述作成時之情況，並無不能自由陳述之情形，亦無
      違法取證或其他瑕疵，認為以之作為證據為適當，是上開
      證人於審判外之陳述，合於刑事訴訟法第159 條之5 之規
      定，得為證據。
    3.長庚紀念醫院基隆分院95年3 月29日診斷證明書影本1 紙
      、同院95年7 月3 日診斷證明書影本1 紙、財團法人長庚
      紀念醫院（基隆）分院95年8 月21日（95）長庚院基字第
      0942號函暨附件證人甲○○病歷影本1 份、財團法人長庚
      紀念醫院（基隆）分院96年6 月1 日（96）長庚院基字第
      528 號函1 份及中華貿易開發股份有限公司95年9 月18日
      95中華管字第32號函暨附件中華貿易開發股份有限公司基
      隆貨櫃集散站福利社承包合約影本1 份等書證，均為從事
      業務之人於業務上所製作之紀錄文書、證明文書，且查無
      顯不可信之情況，合於刑事訴訟法第159 條之4 第2 款之
      情形，自均得為證據。
貳、實體事項：
一、訊據被告己○○固坦承有於上開時、地，騎乘機車在後追逐
    證人即告訴人甲○○機車，嗣甲○○人車倒地，受有右背挫
    傷、右膝與右足踝挫傷之傷害之事實，惟矢口否認有何過失
    傷害之犯行，辯稱：其雖騎乘機車在後追逐甲○○，然係甲○○騎乘機車自行跌倒後，其因煞車不及，致所騎乘之機車
    擦撞及甲○○已倒地機車之後方置物箱位置云云。經查：
  (一)被告坦承於95年3 月29日上午10時許，騎車機車在後追逐證
    人甲○○之機車，甲○○後來人車倒地，受有右背挫傷、右
    膝與右足踝挫傷之傷害之情形，核與甲○○於本院審理時之
    指證相符，並據證人即中華貨櫃公司基隆貨櫃集散站員工乙○○於檢察事務官詢問時及本院審理時、同上公司員工戊○○於本院審理時結證屬實，且有甲○○之長庚紀念醫院基隆
    分院95年3 月29日診斷證明書影本1 紙（見95年度他字第60
    9 號卷第5 頁）附卷可憑，是此部分之事實，首堪認定。
  (二)被告雖以前詞置辯，然證人甲○○業於本院審理時具結後證
    稱：其停車後，被告之機車自後撞到其機車之後車牌部分等
    語（見本院96年7 月19日審判筆錄第6 頁）；且證人乙○○
    於檢察事務官詢問及本院審理時證述：被告騎乘機車在後追
    逐甲○○，甲○○停車後，被告機車前輪有擦撞到甲○○之
    機車，致甲○○人車倒地等語（見95年度交查字第323 號卷
    第62頁、同上審判筆錄第7 頁、第9 頁）；另證人戊○○亦
    於本院審理時證稱：其看到被告騎機車追逐甲○○，後來2
    車如何相撞，其並未看見，只聽到有人說2 車相撞，其自貨
    櫃內向外走，即看見被告及甲○○均跌倒在地，甲○○當場
    有受傷等語（見同上審判筆錄第10-12 頁），互核甲○○、
    乙○○、戊○○上開證述情節大致相符，是渠3 人上開所證
    ，即堪予採信。被告騎乘機車在後追逐甲○○，甲○○停車
    後，被告煞停不及，所騎乘之機車前輪擦撞甲○○機車後車
    牌部分之事實，洵堪認定。被告空言否認，委不足採。至公
    設辯護人雖為被告辯稱，乙○○關於有無看見被告機車擦撞
    甲○○機車之情節，前後證述不一致，其證言不足採信云云
    ，然查乙○○於本院審理時雖初證稱只看到被告及甲○○跌
    倒在地之情形，然嗣經公訴檢察官詰以為何在檢察事務官詢
    問時證稱曾看到被告機車與甲○○機車擦撞之情節後，乙○○已解釋係因公訴檢察官未詰問到這個過程，所以其即直接
    回答看到被告及甲○○2 人都倒地之情節，嗣再經檢、辯雙
    方及本院一再請乙○○確認當時看見之情形，乙○○均堅詞
    證述有看到甲○○停車後，被告機車自後方擦撞甲○○之情
    形（同上審判筆錄第7-9 頁），乙○○既已就其先後陳述不
    一致之情形為合理之解釋，則其證言即無不可信之情形，是
    公設辯護人此部分所辯，即無足採取。另甲○○雖指訴其停
    車2 腳著地後，被告機車自後擦撞其機車時，其並未因而人
    車倒地，被告見狀竟下車，以手推其右手臂，致其人車倒地
    ，而受有上開傷害云云，惟被告否認此事實，且乙○○及戊○○亦均證述未看見此情形，且檢察官就甲○○此部分告訴
    被告涉犯傷害罪嫌部分，亦另為不起訴處分，有不起訴處分
    書附卷可查（見95年度偵字第5012號卷第3-4 頁），是甲○○此部分指訴，亦無足採信。
  (三)按汽車在同一車道行駛時，除擬超越前車外，後車與前車之
    間應保持隨時可以煞停之距離，且應注意車前狀況，並隨時
    保持必要之安全措施，道路交通安全規則第94條第1 項、第
    3 項定有明文。本案發生地點雖係在中華貨櫃公司基隆貨櫃
    集散站內，非屬道路範疇，然本以同一原理原則，被告騎乘
    機車，在後追逐甲○○之機車，自應隨時保持可以煞停之距
    離，並注意車前狀況，俾甲○○停車時，得以煞停或採取其
    他必要之安全措施，以免與甲○○發生擦撞。而如前所述，
    被告既係騎乘機車自後擦撞甲○○之機車，顯見其未保持隨
    時可以煞停之距離，且未注意車前狀況，俾採取必要之安全
    措施，其有過失之情形至為灼然，且其過失與甲○○受傷之
    間，具有因果關係。又本院依據卷內相關事證，已足堪認定
    被告之過失情節，並無委由專業鑑定機構鑑定之必要，且本
    案縱經專業鑑定機構之鑑定，其鑑定結果亦僅為本院認定事
    實之參考資料，是公設辯護人雖為被告辯稱，本案未經專業
    機構認定被告過失，無從據以認定被告有過失云云，尚有誤
    會。另告訴人之告訴，係以使被告受刑事追訴為主要目的，
    是其陳述是否與事實相符，仍應調查其他證據以資審認（最
    高法院52年台上字第1300號判例意旨參照）。甲○○雖告訴
    被告上開行為另致其受有流產之傷害，並提出長庚紀念醫院
    基隆分院95年7 月3 日診斷證明書影本1 紙為憑（見95年度
    他字第609 號卷第6 頁），然本院函詢財團法人長庚紀念醫
    院（基隆）分院，甲○○之流產是否源自於本案被告之行為
    ，經該院以96年6 月1 日（96）長庚院基字第528 號函覆以
    ：「依病歷記載，甲○○於95年3 月29日至本院急診，就診
    時主訴被人推倒，當時其已懷孕6 週，但陰道無出血情形，
    病患表示要墮胎；另病患亦有子宮肌腺症之症狀，曾於95年
    4 月1 日至萬華之診所行人工流產手術，流產原因應為手術
    所致」，是甲○○之流產即與被告之行為不具有因果關係，
    甲○○此部分之指訴核與事實不符，實無足採。
  (四)綜上證據，被告之辯解均不足採，其犯行洵堪認定，應依法
    論科。
二、論罪科刑：
  (一)核被告己○○所為，係犯刑法第284 條第1 前段之過失傷害
    罪。查被告行為後，刑法業於94年1 月7 日修正、94年2 月
    2 日公布，並於95年7 月1 日起施行（下稱新法，修正前刑
    法下稱舊法）。按「行為後法律有變更者，適用行為時之法
    律，但行為後之法律有利於行為人者，適用最有利於行為人
    之法律。」，新法第2 條第1 項定有明文。此條規定係規範
    行為後法律變更所生新舊法律比較適用之準據法，本身尚無
    新舊法比較之問題，於新法施行後，應一律適用新法第2條
    第1 項之規定，為「從舊從輕」之比較（最高法院95年度第
    八次刑事庭會議決議一(一)參照）。次查刑法施行法於95年6
    月14日修正，增訂第1 條之1 ，明訂中華民國94年1 月7 日
    刑法修正施行後，刑法分則編所定罰金之貨幣單位為新台幣
    。94年1 月7 日刑法修正時，刑法分則編未修正之條文定有
    罰金者，自94年1 月7 日刑法修正施行後，就其所定數額提
    高為30倍，但72年6 月26日至94年1 月7 日新增或修正之條
    文，就其所定數額提高為3 倍。惟因原本刑法條文罰金之單
    位為銀元，與新台幣之折算比例為3 比1 ，復因罰金罰鍰提
    高標準條例第1 條之適用，罰金數額業已提高10倍，因而實
    際上所得科處罰金之總數，固未提高，惟刑法第33條第5 款
    並經修正，罰金最低額由銀元1 元以上，修正為新台幣1,00
    0 元以上，以百元計算之。因之刑法分則條文中有罰金刑者
    ，其罰金之最低額業經修正為新台幣1,000 元以上，以修正
    前之舊法規定有利被告，故本件被告所犯刑法第284 條第1
    項前段之過失傷害罪之法定刑中有罰金刑，故應依新法第2
    條第1 項前段規定，適用被告行為時之刑法第284 條第1 項
    前段（條文本身未修正）規定論處（最高法院95年度第八次
    刑事庭會議決議三(一)1.參照）。
  (二)爰審酌被告過失程度，本案肇因於證人甲○○擅自進入中華
    貨櫃公司基隆貨櫃集散站販售物品，影響被告及其妻在該貨
    櫃集散站經營福利社之權益，有中華貿易開發股份有限公司
    95年9 月18日95中華管字第32號函暨附件中華貿易開發股份
    有限公司基隆貨櫃集散站福利社承包合約影本1 份在卷可參
    （見95年度交查字第323 號卷第68-69 頁），甲○○就本案
    之發生顯與有過失，被告之行為手段雖有不當，然甲○○所
    受傷勢非重，及被告犯後否認犯行之態度等一切情狀，量處
    如主文所示之刑。
  (三)又被告行為時之舊法第41條第1 項前段規定：「犯最重本刑
    為五年以下有期徒刑以下之刑之罪，而受六個月以下有期徒
    刑或拘役之宣告，因身體、教育、職業、家庭之關係或其他
    正當事由，執行顯有困難者，得以一元以上三元以下折算一
    日，易科罰金。」，且被告行為時之易科罰金折算標準，修
    正前罰金罰鍰提高標準條例第2 條前段（95年7 月1 日修正
    公布刪除）規定，就其原定數額提高為100 倍折算1 日，則
    本件被告行為時之易科罰金折算標準，應以銀元300 元折算
    1 日，經折算為新臺幣後，應以新臺幣900 元折算為1 日。
    惟被告行為後之新法第41條第1 項前段則規定：「犯最重本
    刑為五年以下有期徒刑以下之刑之罪，而受六個月以下有期
    徒刑或拘役之宣告者，得以新臺幣一千元、二千元或三千元
    折算一日，易科罰金。」，比較新舊法易科罰金折算標準，
    以舊法之規定較有利於被告，則應依新法第2 條第1 項前段
    規定，適用舊法第41條第1 項前段規定，定其易科罰金之折
    算標準。（最高法院95年度第八次刑事庭會議決議三(二)參照
    ）。是本院乃依據舊法第41條第1 項前段，諭知被告易科罰
    金之折算標準。
  (四)再者，被告上開犯罪時間，係在96年4 月24日之前，且所犯
    之罪，核與中華民國96年罪犯減刑條例第2 條第1 項第3 款
    之規定相符，合於減刑之要件，爰依該條規定減輕被告刑期
    二分之一，並依舊法第41條第1 項前段，諭知被告易科罰金
    之折算標準。
據上論斷，應依刑事訴訟法第284 條之1 、第299 條第1 項前段
，中華民國96年罪犯減刑條例第2 條第1 項第3 款、第7 條、第
9 條，刑法第2 條第1 項前段、第284 條第1 項前段、第41條第
1 項前段（修正前），罰金罰鍰提高標準條例第1 條前段、第2
條（95年7 月1 日廢止前），現行法規所定貨幣單位折算新臺幣
條例第2 條，判決如主文。
本案經檢察官丙○○到庭執行職務。
中　　華　　民　　國　　96　　年　　8 　　月　　2　　日
                  刑事第一庭  法  官    劉桂金
以上正本證明與原本無異。
如不服本判決應於收受本判決後10日內向本院提出上訴書狀，其
未敘述上訴理由者，並得於提起上訴後10日內向本院補提理由書
狀（均須按他造當事人之人數附繕本）「切勿逕送上級法院」。
中　　華　　民　　國　　96　　年　　8 　　月　　2　　日
                              書記官    鄧順生
附錄論罪法條：
刑法第284條第1項
因過失傷害人者，處6 月以下有期徒刑、拘役或5 百元以下罰金
，致重傷者，處1 年以下有期徒刑、拘役或5 百元以下罰金。
